最高法院刑事判決　　　　　　　一○○年度台上字第七二一號
上　訴　人　曾金鴻
上列上訴人因搶奪案件，不服台灣高等法院台南分院中華民國九
十九年十二月一日第二審判決（九十九年度上訴字第一○六九號
，起訴案號：台灣台南地方法院檢察署九十九年度營偵字第一一
五四、一三一九號），提起上訴，本院判決如下：
    主  文
上訴駁回。
    理  由
按刑事訴訟法第三百七十七條規定，上訴於第三審法院，非以判
決違背法令為理由，不得為之。是提起第三審上訴，應以原判決
違背法令為理由，係屬法定要件。如果上訴理由書狀並未依據卷
內訴訟資料，具體指摘原判決不適用何種法則或如何適用不當，
或所指摘原判決違法情事，顯與法律規定得為第三審上訴理由之
違法情形，不相適合時，均應認其上訴為違背法律上之程式，予
以駁回。上訴人曾金鴻上訴意旨略以：(一)上訴人犯原判決附表所
示六件搶奪案件，其中編號1.6.部分係自首而接受裁判，且於警
局向編號6.之被害人吳瑾玖道歉，益見上訴人具有悔悟之意，原
審未予審酌，且未說明如何不可採，似有理由不備之違法。(二)上
訴人坦承相關案情並自首，可節省訴訟勞費，原判決未依刑法第
五十七條第十款之規定審酌予以減輕，已非適法；且有關上訴人
自首部分即原判決附表編號1.6.部分之量刑，較諸其餘非自首部
分，亦與比例原則有違。(三)上訴人搶奪置於機車踏板、腳踏車置
物籃或持於手上之手提包（袋），並無搶奪背在被害人肩膀上之
手提包，原判決未審酌並敘明上訴人之犯罪手段，亦有理由不備
之違法。再原判決未就個案情狀審慎斟酌刑法第五十七條各款事
項，量刑即有不當云云。按刑事訴訟法第三百五十條第一項、第
三百六十一條第二項規定，不服地方法院之第一審判決而上訴者
，須提出上訴書狀，並應敘述具體理由，此為上訴必備之程式。
違者，第二審法院應依同法第三百六十七條前段之規定，以判決
駁回之。又現行刑事訴訟之第二審上訴採覆審制，除對法律適用
違誤之救濟，並兼及事實認定之糾錯。是提起第二審上訴，旨在
請求第二審法院撤銷、變更不當或違法之第一審判決，以實現個
案救濟。苟上訴書狀僅以抽象、空泛或籠統之詞，指摘第一審判
決之認定事實、適用法律或量刑有不當、違法等情形，或所執之
事由與卷內資料綜合研析後，客觀上顯不足辨明第一審判決有不
當或違法等瑕疵存在。縱經第二審法院審理，亦無從據以撤銷或
變更第一審判決以達第二審上訴之目的，即難謂已在上訴書狀敘
述具體理由而合於法律上之程式。本件第一審論處上訴人搶奪罪
刑（六罪；各處有期徒刑八月、十月、十一月、十月、十月、八
月；應執行有期徒刑三年），上訴人不服第一審判決，於所提刑
事上訴理由狀略謂：上訴人於警詢、偵查中坦承一切行為，並自
首其中二件犯行，誠心懺悔，且向被害人道歉，祈能減輕其刑；
上訴人係臨時起意犯罪，過程中並未傷害被害人，雖前於八十七
年間曾犯懲治盜匪條例案件，然出獄後即任職於塑膠工廠，並非
以搶奪為業，因一時迷失而犯罪，深感歉意，願意接受法律之制
裁，請從輕量刑，期能早日重返社會從新做人，並盡孝道云云（
原審卷第四頁、第七頁）。然查，本件第一審認定上訴人有六次
搶奪財物之犯罪事實，業於判決理由內敘明如何以上訴人之責任
為基礎，並審酌刑法第五十七條所列各款之情狀等旨，原判決就
上訴人指摘第一審判決量刑過重為違法，如何未符合具體理由之
要件，其不合法律上之程式，應駁回上訴人在第二審之上訴，亦
於理由內逐一說明綦詳（原判決理由三(二)(三)）。所為論述及說明
，核無適用法則不當之違法情形存在。上訴意旨就原判決已說明
之事項，執其個人之見解，指摘原判決量刑為違法，自非合法之
第三審上訴理由。應認其上訴違背法律上之程式，予以駁回。
據上論結，應依刑事訴訟法第三百九十五條前段，判決如主文。
中    華    民    國  一○○  年    二    月   十七   日
                      最高法院刑事第十庭
                          審判長法官  黃  一  鑫  
                                法官  張  春  福  
                                法官  林  勤  純  
                                法官  陳  國  文  
                                法官  宋  明  中                            審判長法官  黃  一  鑫  
本件正本證明與原本無異
                                      書  記  官  
中    華    民    國  一○○  年    二    月  二十五  日
                                                      v